【裁判字號】    99,監,193
【裁判日期】    991020
【裁判案由】    處分受監護人不動產
【裁判全文】
臺灣士林地方法院民事裁定
聲  請  人  甲○○
上列聲請人聲請處分受監護人不動產事件，本院裁定如下：
    主  文
聲請駁回。
聲請程序費用由聲請人負擔。
    理  由
一、本件聲請意旨略以：聲請人為受監護宣告人乙○○之配偶，
    乙○○因罹患失智症併巴金森氏症，致無法處理自己事務，
    前經鈞院以99年度監宣字第66號裁定宣告為受監護宣告之人
    ，並選定聲請人甲○○為其監護人、黃柏仁為會同開具財產
    清冊之人。嗣聲請人甲○○於99年8 月19日向鈞院陳報受監
    護宣告人之財產清冊，業經鈞院以99年度監字第208 號准予
    備查在案。又受監護宣告人每月生活及醫療照護費用龐大，
    聲請人為籌措受監護宣告人之醫療、看護等費用，擬處分受
    監護宣告人名下坐落於臺北市○○區○○段二小段558 地號
    土地暨其上建物（門牌號碼：臺北市大同區○○○路○ 段31
    3 巷2 號2 樓、權利範圍：全部），爰依民法第1101條第2
    項第1 款規定聲請許可變賣受監護宣告人之不動產等語。
二、按監護人對於受監護人之財產，非為受監護人之利益，不得
    使用、代為或同意處分。監護人為下列行為，非經法院許可
    ，不生效力：(一)代理受監護人購置或處分不動產。(二)代理受
    監護人，就供其居住之建築物或其基地出租、供他人使用或
    終止租賃。民國98年11月23日修正生效之民法第1101條第1
    項、第2 項定有明文。
三、本件聲請人主張其為受監護宣告人乙○○之配偶，前經本院
    於99年7 月14日以99年度監宣字第66號裁定宣告為受監護宣
    告之人，並選任聲請人甲○○為受監護宣告人之監護人，嗣
    聲請人於99年8 月19日向本院陳報受監護宣告人之財產清冊
    ，業經本院以99年度監字第208 號准予備查在案等情，已據
    提出戶籍謄本、本院99年度監宣字第66號民事裁定可憑，並
    據本院調閱前開案號卷核閱無訛，堪信為真實。又聲請人主
    張受監護宣告人每月生活及醫療照護費用龐大，其為籌措受
    監護宣告人之醫療、看護等費用，擬處分受監護宣告人乙○
    ○名下坐落臺北市○○區○○段二小段558 地號土地暨其上
    建物（門牌號碼：臺北市大同區○○○路○段313巷2 號2 樓
    、權利範圍：全部），固據提出土地及建物登記謄本、受監
    護宣告人之財產清冊、全國財產稅總歸戶財產查詢清單等件
    為證。惟查：
    (一)聲請人固稱係為籌措受監護宣告人乙○○之醫療、看護等
      費用，而聲請處分其不動產，但本院調取99年度監宣字第
      66號聲請人聲請對乙○○監護宣告案卷核閱結果，聲請人
      於聲請監護宣告時，就其聲請目的陳明係為：「我要賣掉
      我先生的房子，另外買有電梯的房子」、「新房子要登記
      在我3 個小孩名下」（見99年度監宣字第66號案99年4 月
      15日非訟事件筆錄），且本件欲處分之不動產即為受監護
      宣告人乙○○及家人居住處所，而本院詢問如處分後受監
      護宣告人如何居住﹖其先稱：「要租房子」，嗣又稱：「
      400 萬不夠買房子，如果有辦法的話，連同這400 萬再去
      買新的房子。（法官問：如果要再買房子，要登記為何人
      所有？）我們夫妻的名字。」（見99年9 月23日非訟事件
      筆錄），可見聲請人處分系爭不動產後，欲另購新屋（且
      非單以受監護宣告人乙○○名義登記），則其主張係為籌
      措受監護宣告人醫療、看護費用而聲請處分不動產，已非
      無疑﹖
    (二)又聲請人經本院99年度監宣字第66號選任為受監護宣告人
      乙○○之監護人後，雖曾會同開具財產清冊之人黃柏仁依
      法向本院陳報受監護宣告人財產清冊，惟本院調取其陳報
      內容核閱結果，與其於本件聲請狀所附財產清冊有所不符
      ，漏列受監護宣告人在新光銀行大同分行之定期存款新臺
      幣400 萬元，而經本院詢問聲請人陳明確有此存款，可見
      受監護宣告人仍有相當之現金存款足供使用，並無非出售
      不動產即無法支付醫療、照養費用之情形。
    (三)按監護人不得以受監護人之財產為投資。但購買公債、國
      庫券、中央銀行儲蓄券、金融債券、可轉讓定期存單、金
      融機構承兌匯票或保證商業本票，不在此限。民法第1101
      條第3 項已有明示。可見立法規範監護人管理受監護人之
      財產，必須謹慎為之，除幾無風險之政府公債、國庫券等
      ，均不得為之，遑論是換購不動產之高風險投資。本件受
      監護宣告人仍有400 萬元存款可資運用，自無非處分不動
      產即無法支應醫療、照養費用之情形，可見聲請意旨所稱
      為籌措醫療、照養費用云云，即無可採。至於聲請人處分
      不動產後，有意另購電梯新屋，但依前所述，為受監護宣
      告人作不動產投資，既非法律所准許，本院已無從准許，
      更不論聲請人有意將所購新屋，改登記受監護宣告人以外
      之其他家人名下，核屬不利於受監護宣告人之監護行為，
      且係違背監護人應保護受監護宣告人財產任務行為，要難
      准許，是聲請人之聲請於法未合，應予駁回。
四、依非訟事件法第21條第1 項前段，裁定如主文。
中    華    民    國    99    年    10    月    20    日
                    家事法庭法  官  詹朝傑
以上正本係照原本作成。
如不服本裁定，應於送達後10日內向本院提出抗告狀，並繳納抗告
費新臺幣1,000元。
中    華    民    國    99    年    10    月    20    日
                            書記官  劉雅萍

司法院資訊處製作；財團法人民間司法改革基金會備份。
